【裁判字號】    94,易,1662
【裁判日期】    950331
【裁判案由】    業務侵占等
【裁判全文】
臺灣臺北地方法院刑事判決              94年度易字第1662號
公  訴  人  臺灣臺北地方法院檢察署檢察官
被      告  丙○○
            甲○○
上  一  人
選任辯護人  黃啟逢律師
            簡旭成律師
上列被告等因業務侵占等案件，經檢察官提起公訴（94年度偵字
第9120號），本院判決如下：
    主  文
丙○○共同連續為他人處理事務，意圖為第三人不法之利益，及
損害本人之利益，而為違背其任務之行為，處有期徒刑捌月；又
連續意圖為自己不法之所有，而侵占對於業務上所持有之物，處
有期徒刑壹年。應執行有期徒刑壹年陸月。
甲○○共同連續為他人處理事務，意圖為第三人不法之利益，及
損害本人之利益，而為違背其任務之行為，處有期徒刑捌月。
    事  實
一、丙○○自民國93年4月間起，擔任設於臺北市○○○路○段25
    3號之武昌電化商品有限公司（下稱武昌公司）忠孝店店長
    一職，對於該分店之商品負有保管及盤點之責，甲○○為東
    暉股份有限公司（下稱東暉公司）之實際負責人，均為從事
    業務之人，詎丙○○明知武昌公司規定不得為其他同行調取
    商品（即不得將商品售予同行），且明知公司經銷電化商品
    可得之利潤、獎金並非店長所能取捨，竟為增加自己之業績
    ，與甲○○共同基於為東暉公司不法之利益，及損害武昌公
    司之利益之概括犯意聯絡，連續自93年11月間起，以武昌公
    司忠孝店之名義向供貨廠商進數位相機、攝影機、DVD影音
    播放機等電化商品，再以進價轉售予東暉公司（正確之送貨
    時間、商品種類及數量均因丙○○未製作配送單而無法確認
    ）；丙○○為掩飾其違背公司規定而出貨與東暉公司之犯行
    ，復基於在業務上文書填寫不實交易內容之概括犯意，連續
    在其自行或委請不知情之忠孝店之員工於其業務上製作之如
    附表一所示配送單、如附表二所示電子統一發票上，虛偽記
    載訂購人，並將配送單、統一發票交予武昌公司而行使，足
    以生損害於武昌公司及如附表一所示之訂購人，並待款項收
    訖，再將電子統一發票作廢，改開以東暉公司為買受人之三
    聯式統一發票予東暉公司。
二、於94年1、2月間，甲○○向丙○○詢問有關臺灣樂金（LG）
    電漿電視（以下簡稱LG電漿電視）、三星牌電漿電視及國際
    牌液晶電視時，丙○○明知武昌公司所進之LG電漿電視42吋
    1台之價格為新台幣（下同）92,312元，所進之三星牌電漿
    電視42吋一台之價格為92,650元、國際牌液晶電視32 吋1台
    之價格則為61,600元，其竟自將供貨廠商可能會依出貨量而
    計算之退佣（即台數獎金）自進價扣除，而向甲○○稱LG電
    漿電視42吋1台82,000元、三星牌電漿電視42吋1台81,000元
    、國際牌液晶電視32吋1台58,500元，而甲○○亦明知丙○○僅為武昌公司忠孝店店長，單純為受僱人，並無權以低以
    公司進價之價格替其調貨，否則即違背其店長之任務，且足
    以損害武昌公司之利益（使武昌公司無法取得銷售獎金、促
    銷獎金等利潤），二人復承前開背信之概括犯意聯絡，由丙○○連續向臺灣樂金公司、三星電子公司、國際牌公司訂貨
    ，待該些公司分別於如附表一所示之時間，將如附表一所示
    之電漿電視、液晶電視送至武昌公司忠孝店後，丙○○旋即
    於當日或翌日即請不知情之武昌公司忠孝店專屬之配送員戊○○、己○○或另二名不知情而真實姓名不詳之送貨員（僅
    送1台LG電漿電視42吋），將電視機送至台北市○○區○○
    路114號1樓東暉公司交予甲○○，先後共交付LG電漿電視42
    吋14台、三星牌電漿電視42吋2台、國際牌液晶電視32吋1台
    ，使東暉公司以非LG等公司之經銷商資格而得以低於經銷商
    之進貨價格，購得如附表三所示之商品而獲有不法利益，並
    使武昌公司因而無法獲取利潤而受有損害，而甲○○除支付
    部分現金外，復將部分款項轉匯至丙○○設於華南商業銀行
    之活儲帳戶。丙○○為掩飾其此部分之犯行，復承前開業務
    登載不實之概括犯意，連續在其自行或委請不知情之忠孝店
    之員工於其業務上製作之如附表四所示配送單、如附表五所
    示電子統一發票上，虛偽記載訂購人，並將配送單、統一發
    票交予武昌公司而行使，足以生損害於武昌公司及如附表四
    所示之訂購人，後並再將電子統一發票作廢，改開以東暉公
    司為買受人之三聯式統一發票予東暉公司。
三、丙○○於94年3月10日自甲○○處收回12台LG42吋電漿電視
    之貨款984,000元後，因其真實姓名不詳之友人向其表示急
    需用錢而欲向其借款時，其竟另行起意，基於為自己不法所
    有之概括犯意，將984,000元侵占入己而將之借予其友人；
    嗣於94年4月20日晚上10時忠孝店營業結束後，丙○○復承
    上開業務侵占之概括犯意，僱請二名不知情之真實姓名不詳
    之運送員前去忠孝店，將其所負責保管而擺於忠孝店內之LG
    電漿電視42吋1台搬離，將之侵占入己。嗣武昌公司因經臺
    灣樂金公司某人員告知忠孝店有一次進貨LG電漿電視42 吋
    10台之情形，武昌公司經過盤點及追蹤清查，並於94年4 月
    26日調閱監視錄影帶，發現丙○○於94年4月20日晚上營業
    結束後有自行搬離上揭電漿電視之情形，經追問丙○○及報
    警處理，而循線查知上情。
二、案經武昌電化商品有限公司訴由臺北市政府警察局大安分局
    報請臺灣臺北地方法院檢察署檢察官偵查起訴。
    理  由
一、訊之被告丙○○固坦承：自93年11月間起，因受被告甲○○
    之託，陸續以武昌公司忠孝店之名義向供貨廠商進數位相機
    、攝影機、DVD影音播放機等電化商品轉售予甲○○，並以
    武昌公司忠孝店之名義向臺灣樂金公司、三星電子公司、國
    際牌公司訂購電漿電視、液晶電視後，以LG電漿電視42吋1
    台82,000元、三星牌電漿電視42吋1台81,000元、國際牌液
    晶電視32吋1台58,5 00元之價格轉售予甲○○，並於甲○○
    將LG42吋電漿電視12台之價款984,000元交付予他後，因友
    人向其向借款而另行起意，將該984,000元侵占入己而將之
    借予其友人，及於94年4月20日晚上10時忠孝店營業結束後
    ，僱請二名不知情之運送員將擺於忠孝店內之LG電漿電視42
    吋1台搬離，並先後製作如附表一、二、四、五所示之不實
    交易內容之配送單、統一發票等情不諱，被告甲○○亦坦承
    ：自93年11月間起，陸續委託武昌公司忠孝店店長丙○○調
    取數位相機、攝影機、DVD影音播放機等電化商品，並以LG
    電漿電視42吋1台82,000元、三星牌電漿電視42吋1台81,000
    元、國際牌液晶電視32吋1台58,500元之價格向丙○○調貨
    等情不諱，惟二人均矢口否認有何背信之犯行，被告丙○○
    辯稱：武昌公司向廠商進貨會有獎金，伊幫甲○○調上揭LG
    電漿電視、三星牌電漿電視及國際牌液晶電視，均是以扣除
    獎金後之價格調貨，並未低於公司向廠商進貨之價格云云；
    被告甲○○辯稱：本件是武昌公司內部之事情，與伊無關，
    當時伊是因為需要該些商品而向丙○○詢價，丙○○告知伊
    價格後，伊也向其他廠商詢價，伊有向丙○○確認是否可以
    該價格調貨，是丙○○稱可以後伊才調貨，伊也已經將調貨
    之款項給付給丙○○，又同行間調貨均是扣除獎金，且丙○○除曾替忠孝店向其調貨，也曾經替武昌公司南京店、湯城
    店向其調貨，伊也都是扣除獎金，伊調取上揭電漿電視、液
    晶電視並無低於同行間之價格云云。被告甲○○之辯護人為
    其辯護則略稱：根據證人丙○○於法院94年12月23日作證所
    言，被告甲○○事先並不知道被告丙○○是擅自出貨，他是
    在94年4月底告訴人發現後才知道，他根本不可能與丙○○
    於事前謀議；又證人丙○○於同日證稱LG42吋電視的成本，
    武昌公司正常跟廠商出貨價是要賣9萬2千多元，如果扣掉獎
    金含稅大概是86,000元，外面的廠商問得到成本是86,000元
    ，而依業界之慣例，給予同業的售價，通常也是將原來售價
    扣掉獎金，因此，被告甲○○就此部分調貨並無售價較低之
    情形，且被告甲○○並未參與被告丙○○價格決定之決策及
    定價之過程，對於LG公司與武昌公司間有關台數獎金之協議
    內容為何亦不知情，也無從知悉，目前市面上亦有許多電器
    零售商為將存貨出清，願意犧牲廠商所給予之獎金，而將原
    來售價扣掉獎金來出清存貨，而東暉公司調貨給武昌公司忠
    孝店、南京店、湯城店的售價亦有扣掉台數獎金，這也是同
    業間的默契，並非僅東暉公司一方受益；再被告甲○○之主
    觀認知丙○○為告訴人忠孝店之店長，原本就可就交易事項
    自為決定，此外武昌公司既允許忠孝店店長使用支店名義與
    第三人為交易行為，即係民法第169條所謂表示以代理權授
    與他人之行為，故告訴人對東暉公司自應負授權人責任，故
    被告甲○○不成立背信罪云云。至於東暉公司向武昌公司忠
    孝店調貨後，原則上均以現金給付，如無足夠現金時，則採
    轉帳之方式，因為丙○○稱會將整筆貨款交付予告訴人，所
    以被告甲○○才深信不疑，而之所以會匯款至丙○○的華南
    銀行帳戶，係因東暉公司負責人王康玲也有華南銀行之帳戶
    ，可以直接匯款或從網路上轉帳較為方便，且因武昌公司尚
    未開立發票予東暉公司，在會計作業的處理上東暉公司無法
    以進貨項目入帳，但因必須付款，故先以各東暉公司負責人
    個人名義匯款，又本件交易之窗口均為丙○○，故以現金支
    付而直接交付予丙○○手中或以匯款轉帳之方式匯入丙○○
    之帳戶並無差異，從外觀上皆是由被告丙○○占有管領中，
    甲○○及東暉公司皆以為丙○○會將款項再交回給武昌公司
    ，甲○○並未與丙○○共同背信云云。經查：
    (一)被告丙○○所自承自93年4月間起擔任告訴人武昌公司忠
      孝店店長，負責該分店商品保管及盤點之責一節，核與證
      人即武昌公司管理事業部經理丁○○於本院審理時所證述
      之情節相符，堪信屬實，是被告係從事業務之人要屬無疑
      。又被告丙○○自93年11月間起陸續向供貨廠商進數位相
      機、攝影機、DVD影音播放機等電化商品，再以進價轉售
      予被告甲○○一節，業據被告丙○○自承在卷，核與被告
      甲○○所坦承向被告調貨之情節相符；再被告丙○○陸續
      向臺灣樂金公司、三星家電公司、國際牌公司訂購電漿電
      視、液晶電視，再以LG電漿電視42吋1台82,000元（依被
      告甲○○所提出之收據記載，最後2台之價格為80,000元
      ）、三星牌電漿電視42吋1台81,000元、國際牌液晶電視
      32吋1台58,500元賣予被告甲○○，而由武昌公司忠孝店
      專屬之配送員戊○○、己○○再送至台北市○○區○○路
      114號1樓東暉公司交予被告甲○○，先後共交付LG電漿電
      視42吋14台（其中1台為被告丙○○委託另二名不知情而
      真實姓名不詳之送貨員運送）、三星牌電漿電視42 吋2台
      、國際牌液晶電視32吋1台等情，已據被告丙○○、甲○○自承在卷，證人戊○○、己○○二人於偵訊及本院審理
      時，亦均證稱渠二人均依被告丙○○之指示，先後共運送
      LG電漿電視42吋共13台、三星牌電漿電視42吋2台、國際
      牌液晶電視32吋1台至台北市○○路東暉公司，此外，並
      有被告甲○○所提出之付款單2紙及支票影本1紙在卷可稽
      （見偵查卷第144、148、149頁）。次查，被告丙○○為
      隱瞞上揭替被告甲○○調貨之行為，連續於附表一、二、
      四、五所示之時間，自行或使不知情之武昌公司忠孝店之
      員工，於其業務上作成之配送單、統一發票上登載不實之
      交易內容，並將登載不實之配送單、統一發票交予武昌公
      司而行使等情，業據被告丙○○於本院審理時自承在卷，
      並有告訴人武昌公司所提出之配送單15張、統一發票4張
      在卷可稽（見偵查卷第29至33頁、第85至95頁），堪認此
      等事實為真。
    (二)又被告丙○○於94年3月10日自被告甲○○處收回12台LG4
      2吋電漿電視之價款984,000元後某日，因其友人向其表示
      急需用錢而欲向其借款時，其即將984,000元侵占入己而
      將之借予其友人，且在94年4月20日當日收到被告甲○○
      交付之貨款支票（面額380,500元）後，尚未將支票繳回
      武昌公司，即因被告甲○○知悉丙○○未將12台LG42吋電
      漿電視之貨款繳回武昌公司，且東暉公司與武昌公司間尚
      有貨款未結算，應甲○○之要求而將該紙支票退回甲○○
      等情，業據被告丙○○於本院審理時自承在卷，核與被告
      甲○○（在本院審理時已具結作證）所證述向被告丙○○
      要回上揭支票之情節相符。而被告丙○○94年4月20日晚
      上10時忠孝店營業結束後，僱請二名不知情之真實姓名不
      詳之運送員前去忠孝店，將其所負責保管而擺於忠孝店內
      之LG電漿電視42吋1台搬離，並將之侵占入己一節，除據
      被告丙○○自承在卷，亦經證人丁○○於本院審理時證述
      明確（其略稱：伊係透過監視錄影帶發現被告丙○○於94
      年4月20日晚上忠孝店營業結束後，與另2名男子將忠孝店
      內之LG電漿電視42吋1台搬走），是此等事實亦堪信為真
      ，被告丙○○業務侵占之犯行已可認定。
    (三)被告丙○○雖否認有背信之犯行，惟其於本院94年12月23
      日審理時自承（並經具結作證）：知道公司規定不可以賣
      貨給同行（見當日審理筆錄第31頁），在其任職武昌公司
      忠孝店店長時，沒有其他廠商向忠孝店調過貨，調貨給東
      暉的價格是伊自己決定的，正常應該詢問公司，向LG出貨
      的獎金會由LG退給武昌公司，是直接退到公司帳戶中或在
      LG公司來請款時直接扣掉獎金的金額，伊用扣掉廠商獎金
      的價格出售，對公司而言是少了一筆收入，是違反公司的
      政策和利益，伊以這種方式出貨給東暉公司，站在武昌公
      司的立場或許是不允許等語；證人丁○○於本院94年12月
      23日審理時亦證稱：當原廠缺貨時，分店急需要貨品時，
      可以跟同行調貨，但公司禁止賣給同行，因為牽涉到同行
      信用問題，怕同行會倒帳，目前我們公司同意賣貨給其他
      的同行只有「挺仁公司」，起訴書附表單價上所列的價格
      就是公司成本價，這個價格是公開的，如果同行真的要調
      貨，價格一定會比武昌公司的進價高等語，並有告訴人武
      昌公司所提出之應附帳款明細3張、台灣三星電子出具之
      武昌94年1月、3月及4月貨款明細表共3張、國際牌公司出
      具之月結帳銷售明細表1張等在卷可稽（見偵查卷第106至
      112頁）。再衡以經驗法則，告訴人武昌公司為連鎖之電
      器通路商，被告丙○○僅為武昌公司忠孝店店長，單純為
      受僱人，本即無權與供貨廠商商議經銷價格，對於武昌公
      司與供貨廠商間所約定之獎金項目及數額亦不知情，其自
      不得逕以低於武昌公司規定之最低價格（通常均會在進貨
      成本之上，因就武昌公司而言，商品成本除了進貨成本外
      ，尚包括管銷成本及運費等）銷售商品，況替其他未與供
      貨廠商簽約之同行調貨原本即會降低自己銷貨之機會，此
      乃一般銷售員均應知道之供需理論，被告身為店長豈可能
      不知呢？其為武昌公司處理商品銷售之事務，明知武昌公
      司規定不得將貨品賣予同行，竟仍以原價或低於武昌公司
      向臺灣樂金公司、三星電子公司及國際牌公司等供貨廠商
      進貨之價格出貨予被告甲○○所實際負責之東暉公司，增
      加武昌公司之管銷費用，並使武昌公司虧損販出，顯已違
      背其任務，且造成武昌公司無法獲取獎金等利潤而受有損
      害，其所為之行為顯已構成背信，乃至為明確，其所辯顯
      不足採信。
    (四)被告甲○○雖亦否認背信之犯行，並為上揭答辯，然查被
      告甲○○自己為東暉公司之實際負責人，從事電器買賣，
      對於武昌公司不販賣同業之規定難認無所認知，且其明知
      供貨廠商給予經銷商之獎金乃歸經銷商所有，經銷商之店
      員或店長並無法取得該獎金，自無自行扣除獎金而替其他
      同行調貨之權利，而其明知丙○○僅為武昌公司忠孝店店
      長，並無權將應歸武昌公司取得之獎金扣除而賣貨予他，
      否則即是損害武昌之利益，使武昌公司無法獲得獎金等利
      潤而屬背信，其竟於丙○○告知其調貨價格係扣除獎金後
      ，仍以低於供貨廠商銷售予武昌公司價格甚多之價格請被
      告丙○○替其調貨，其與被告丙○○間之一買一賣之行為
      即成立背信，其與被告丙○○有犯意聯絡亦屬明確。
    (五)雖被告甲○○辯稱伊調予武昌公司之電氣商品亦均扣除獎
      金等語，然被告丙○○於本院審理時已證稱：除電漿電視
      、液晶電視等大型家電有獎金外，其他小家電部分廠商並
      不會提供獎金等語明確，且被告甲○○自己即為東暉公司
      之實際負責人，其對於商品銷售之金額有絕對之自主權，
      又作生意之人根本不可能做賠本生意，縱有其他同行欲向
      之調取貨品，除非係有相當之交情，否則根本不可能以進
      價將貨調予同行，而被告丙○○雖為忠孝店店長，然仍僅
      為受僱人，其無權扣除武昌公司可得之利潤而調貨予其他
      同行，乃被告甲○○所不能推諉不知之事，是縱被告甲○○有以進價將貨品調予武昌公司之情形，亦難認其以上揭
      扣除獎金方式向丙○○調貨之行為不成立背信，其此部份
      所辯要無足採。又證人即被告丙○○於本院作證雖稱：甲○○係94年4月底才知道伊係自行出貨，未經武昌公司之
      同意云云，然如上所述，被告甲○○明知被告丙○○僅為
      武昌公司忠孝店店長，亦明知丙○○無權以扣除武昌公司
      可得之利潤而調貨予同行，其於丙○○告知其上揭電視機
      之調貨價格時，即已知該價格非經武昌公司同意，應係丙○○欲將自行出貨予他，其自非係於94年4月底始知丙○○係自行出貨，故證人丙○○此部份之證述並不足為被告
      甲○○有利認定之依據。再被告甲○○託丙○○調貨時，
      被告甲○○並未知會武昌公司，且依被告甲○○於本院審
      理時所述，其應支付予武昌公司之貨款又係以現金或匯款
      、轉帳之方式存入被告丙○○之帳戶，此顯然違背一般社
      會正常交易之方式，蓋於公司間之往來，為使公司會計帳
      目清楚，貨款通常會由公司開立支票，並指明受款人，在
      交付他人支票之情形，亦會在支票背書，如為交付現金，
      則會由公司會計小姐開立傳票或臨時收據，且武昌公司亦
      有華南銀行之帳戶（見本院卷第153頁），被告甲○○於
      匯款或利用語音轉帳上，與其將款項匯至或轉帳至被告丙○○設於華南銀行之帳戶並無不同，且武昌公司在收到甲○○所付之款項後，縱使無法馬上確認係何人之款項，透
      過銀行查詢或由甲○○依正常之程序知會武昌公司之會計
      人員，亦可以輕易對帳而無帳目不清之可能，但被告甲○○卻捨此正常之程序，逕自與被告丙○○為此不尋常之交
      易模式，其所辯不知被告丙○○係自行出貨，不知武昌公
      司未同意丙○○替其調貨云云，顯不足採信，其辯護人所
      稱武昌公司應依民法第169條之規定，負授權人之責任云
      云，亦不足採信。
    (六)至辯護人曾主張被告甲○○先前曾向儷德有限公司調取LG
      電漿電視42吋1台之價格為86,000元，未含稅之價格亦僅
      為82,000元云云，並提出送貨單1紙為證，然證人即儷德
      有限公司人員乙○○於本院94年12月23日審理時已證稱：
      該紙送貨單為伊所開立，是甲○○問伊LG電漿電視42吋在
      94年2月間之價格約多少，因伊作影音、音響生意，在外
      面談生意常會遇到一些廠商，伊會去詢問有關LG產品之價
      格，就伊所知LG電漿電視42吋在當時之進貨價格是86,000
      元，伊就告知甲○○，甲○○要伊替他出一張證明，因伊
      公司的估價單要使用電腦，需要再開機，伊就以送貨單代
      替等語，足見被告甲○○實際上並未向儷德有限公司調取
      LG電漿電視42吋無誤，該紙估價單並無法為被告甲○○有
      利之認定。又辯護人雖稱係其個人誤解被告甲○○之意思
      ，而主張被告甲○○曾向儷德有限公司調取LG42吋電漿電
      視云云，然查被告甲○○於偵查中亦辯稱是同行間調貨的
      價格就是該金額，並提出相同之送貨單（見偵查卷第140
      頁）為證據，於其辯護人在本院審理中主張其係向儷德有
      限公司調貨時，亦未曾表示係詢價而非調貨，且詳觀該紙
      送貨單（見本院卷第26頁）之記載內容，其上有詳細之時
      間（94年2月20日）、貨名、數量3台、單價82,000元（未
      稅）86100×3=258300，顯然與一般廠商所出具之估價單
      不同，辯護人所稱係誤解被告甲○○之意思，顯難令人置
      信！被告甲○○與證人乙○○就此送貨單之填寫與行使，
      是否另涉有（行使）業務上豋載不實文書罪，本院將另行
      移送由檢察官偵辦。
    (七)綜上所述，本案事證已臻明確，被告二人之上揭犯行均已
      堪認定，均應予依法論科。
二、被告甲○○雖非為告訴人武昌公司處理事務之人，惟其與具
    該身分之被告丙○○共同為上揭背信之行為（被告丙○○之
    背信行為因有被告甲○○之買受行為始能成立），依刑第31
    條第1項規定「因身分或其他特定關係成立之罪，其共同實
    施或教唆幫助者，雖無特定關係，仍以共犯論」，其仍成立
    背信罪。是核被告丙○○之所為，係犯刑法第342條第1項之
    背信罪、第216條、第215條之行使業務上登載不實罪及刑法
    第336條第2項之業務侵占罪；被告甲○○之所為，係犯刑法
    第342條第1項之背信罪。被告丙○○與甲○○就上揭背信之
    犯行，有犯意聯絡與行為分擔，為共同正犯。被告利用不知
    情之武昌公司忠孝店店員填寫不實之配送單，為間接正犯。
    公訴人以被告丙○○以低於市價之價格將上揭電漿電視、液
    晶電視出售予被告甲○○實際經營之東暉公司，係犯刑法第
    336條第2項之業務侵占罪，被告甲○○係犯刑法第349條第2
    項之故買贓物罪，惟如上所述，經本院審理結果認被告丙○○係為增加自己之業績，違背其任務，以相同或低於武昌公
    司之進價將上揭商品出售予被告甲○○，其二人均係犯刑法
    第342條第1項之背信罪，而丙○○係其後另行起意侵占低價
    賣得之價款，故另犯業務侵占罪，因其基本社會事實同一（
    即於前開時地違背公司規定，將產品之所有權移轉予東暉公
    司，並將部分款項據為己有，且侵占為背信之特別規定，起
    訴侵占自當然含有背信之性質，又侵占者為物品，其後不法
    處分與侵占賣得之價款，僅標的物不同，於社會事實則屬相
    同），爰依法變更起訴法條。被告丙○○與甲○○二人先後
    所為數次背信之行為，因時間緊接，所犯為構成要件相同之
    罪，顯係基於概括之犯意反覆為之，為連續犯，均應依刑法
    第56 條之規定，各以一罪論，並分別加重其刑。被告丙○○將甲○○所交付之12台LG42吋電漿電視價款984,000元部
    分予以侵占之部分，雖未經公訴人起訴，惟此部分與被告丙○○於94年4月20日業務侵占LG42吋電漿電視1台之犯行間，
    有連續犯之裁判上一罪關係，已為起訴效力所及，基於審判
    不可分之原則，本院自應一併加予審究。被告丙○○先後二
    次所為之業務侵占行為，因時間緊接，所犯為構成要件相同
    之罪，顯係基於概括之犯意反覆為之，為連續犯，應依刑法
    第56 條之規定，以一罪論，並依法加重其刑。被告丙○○
    所為連續背信與連續行使業務上登載不實之行為間，因有方
    法目的之牽連關係，屬裁判上一罪之關係，應以較重之連續
    背信罪論處。被告丙○○所犯連續背信罪與連續業務侵占罪
    間，犯意各別，行為互殊，應予分論併罰。爰分別審酌被告
    二人之素行尚可、被告丙○○犯罪對告訴人所生損害甚鉅，
    犯後否認部分犯行，迄今尚未賠償告訴人武昌公司任何金錢
    ，犯後態度難認良好，被告甲○○與丙○○共同背信所得之
    利益有十幾萬元，對告訴人所生之損害非小，犯後否認犯行
    ，態度難認良好，及審酌其二人犯罪動機、手段、智識程度
    、生活狀況等一切情狀，分別量處如主文所示之刑，並就被
    告丙○○所宣告之刑定其應執行之刑如主文所示。
三、至公訴人認被告丙○○尚侵占其業務上所持有之如附表六（
    編號２除外）所示（即起訴書附表編號四及六至十九）之電
    器用品，亦犯業務侵占罪，被告甲○○就附表六編號２（即
    起訴書附表編號四）所示之國際牌27吋液晶電視部分，尚犯
    有故買贓物罪云云。而查公訴人認被告丙○○、甲○○尚涉
    有此部分之犯行，完全係依據告訴人武昌公司代理人之指述
    及所提出之配送單為依據，訊之被告丙○○、甲○○二人則
    均堅決否認有部分之犯行，被告丙○○辯稱：伊並未侵占該
    些電器用品，在其擔任店長之初，並未與武昌公司進行盤點
    ，且伊先前幫甲○○調貨均有將貨款繳回公司等語，被告甲○○辯稱：伊未向丙○○調取該部液晶電視。經查，被告丙○○於任忠孝店店長之初既未經盤點，則忠孝店之商品於當
    時是否已有短少即非無疑！而被告丙○○稱先前替甲○○調
    貨之款項有繳回公司一節，證人丁○○於本院審理時亦證稱
    被告丙○○曾經抱一大筆錢回公司，則被告丙○○所繳回武
    昌公司之款項是否即為甲○○先前調貨之款項，即非無可能
    ，是在告訴人與被告丙○○確認忠孝店商品之短少為被告丙○○侵占前，尚難僅以告訴人所提出之配送單認定被告業務
    侵占附表四所示之電器商品，是被告丙○○此部分之犯行即
    屬不能證明，被告甲○○此部分之犯行亦屬不能證明，原均
    應為無罪判決之諭知，然公訴人認被告丙○○此部分之業務
    侵占行為，與上揭經本院認定被告丙○○業務侵占LG42吋電
    漿電視1台之犯行間，及被告甲○○此部分之犯行與其所為
    上揭經本院認定有罪部分之犯行間，分別有連續犯之裁判上
    一罪之關係，故均不另為無罪之諭知。另公訴人認被告丙○○尚業務侵占如附表六編號２（即起訴書附表編號五）所示
    歌林TK-3905紫外線烘碗機1台，價值3500元，然被告丙○○
    堅決否認侵占此商品，辯稱：該商品係東暉公司之人員到忠
    孝店向店內小姐購買，東暉公司尚未付款等語，而依告訴人
    所提出之此商品之配送單（見偵查卷第頁），其上明確記載
    東暉公司，簽收人「白景沅」，又被告甲○○於本院審理時
    稱白景沅為其姪子，係東暉公司之人員，白景沅是否曾向武
    昌公司購買該商品伊並不知情，是此商品顯非被告所侵占，
    且依證人丁○○於本院審理時所稱此商品之成本價為3,290
    元（見本院95年3月7日審理筆錄第19頁），確實較配送單所
    載之金額為低，被告就此部分亦無背信之情形，原應就被告
    丙○○此部份為無罪判決之諭知，然公訴人認被告丙○○此
    部分之業務侵占行為，與上揭經本院認定被告丙○○業務侵
    占LG42吋電漿電視1台之犯行間，有連續犯之裁判上一罪之
    關係，故亦不另為無罪之諭知。
據上論斷，應依刑事訴訟法第299條第1項前段、第300條，刑法
第28條、第31條、第56條、第216條、第215條、第336條第2項、
第342條第1項、第55條、第51條第5款，罰金罰鍰提高標準條例
第1條前段，判決如主文。
本案經檢察官楊仲萍到庭執行職務
中    華    民    國    95    年    3     月    31    日
                  刑事第一庭  審判長法  官  陳興邦
                                    法  官  劉素如
                                    法  官  林春鈴
以上正本證明與原本無異。
如不服本判決，應於判決送達後10日內，向本院提出上訴狀。
                                    書記官  羅欣宜
中    華    民    國    95    年    3     月    31    日
附錄論罪科刑依據之法條：
刑法第215條
從事業務之人，明知為不實之事項，而登載於其業務上作成之文
書，足以生損害於公眾或他人者，處3年以下有期徒刑、拘役或
500元以下罰金。
刑法第216條
行使第210條至第215條之文書者，依偽造、變造文書或登載不實
事項或使登載不實事項之規定處斷。
刑法第336條第2項
對於業務上所持有之物，犯前條第1項之罪者，處6月以上5年以
下有期徒刑，得併科3千元以下罰金。
刑法第342條
為他人處理事務，意圖為自己或第三人不法之利益，或損害本人
之利益，而為違背其任務之行為，致生損害於本人之財產或其他
利益者，處5年以下有期徒刑、拘役或科或併科1千元以下罰金。
前項之未遂犯罰之。
附表一：登載不實之配送單
┌──┬────┬────┬────┬────────┬────┬───┐
│編號│單上編號│填單日期│送貨日期│訂購人（收貨人）│統計金額│填單人│
├──┼────┼────┼────┼────────┼────┼───┤
│ １ │ 001569 │93/11/04│93      │    白先生      │   90000│丙○○│
├──┼────┼────┼────┼────────┼────┼───┤
│ ２ │ 001575 │93/11/05│93/11/05│賴姿萍（國泰世華│   11680│丙○○│
│    │        │        │        │復興分行）      │        │      │
├──┼────┼────┼────┼────────┼────┼───┤
│ ３ │ 001579 │93/11/05│93/11/06│     賴姿萍     │  366700│丙○○│
├──┼────┼────┼────┼────────┼────┼───┤
│ ４ │ 001620 │93/11/11│93/11/11│     賴小姐     │   92000│丙○○│
│    │        │        │        │（國泰世華銀行）│        │      │
├──┼────┼────┼────┼────────┼────┼───┤
│ ５ │ 001688 │93/11/23│93/11/  │    國泰世華    │   46200│忠孝店│
│    │        │        │        │     賴姿萍     │        │ 小姐 │
├──┼────┼────┼────┼────────┼────┼───┤
│ ６ │ 110785 │93/12/10│93/12/10│     賴小姐     │  346500│丙○○│
│    │        │        │        │  （國泰世華）  │        │      │
├──┼────┼────┼────┼────────┼────┼───┤
│ ７ │ 001803 │93/12/14│93/12/14│     賴小姐     │  377500│丙○○│
│    │        │        │        │  （國泰世華）  │        │      │
├──┼────┼────┼────┼────────┼────┼───┤
│ ８ │ 001805 │93/12/14│93/12/14│     賴小姐     │    5570│丙○○│
├──┼────┼────┼────┼────────┼────┼───┤
│ ９ │ 002042 │94/01/18│94/01/18│     賴姿萍     │  246000│忠孝店│
│    │        │        │        │  （國泰世華）  │        │ 小姐 │
├──┼────┼────┼────┼────────┼────┼───┤
│ １０ │ 002111 │94/01/24│94/01/24│     賴小姐     │   34000│丙○○│
│    │        │        │        │  （國泰世華）  │        │      │
├──┼────┼────┼────┼────────┼────┼───┤
│  │ 002252 │94/02/04│94/02/04│     羅小姐     │   59000│忠孝店│
│    │        │        │        │                │        │ 小姐 │
└──┴────┴────┴────┴────────┴────┴───┘
附表二：登載不實之發票
┌──┬─────┬───┬────┬────┬───┐
│編號│ 發票號碼 │日  期│買 受 人│發票金額│ 備註 │
│    │          │      │        │ （元） │      │
├──┼─────┼───┼────┼────┼───┤
│ １ │CW00000000│931106│00000000│        │      │
├──┼─────┼───┼────┼────┼───┤
│ ２ │CW00000000│931111│00000000│   92000│      │
├──┼─────┼───┼────┼────┼───┤
│ ３ │DV00000000│940118│00000000│  246000│已作廢│
├──┼─────┼───┼────┼────┼───┤
│ ４ │DV00000000│940124│        │   34000│      │
├──┼─────┼───┼────┼────┼───┤
│ ５ │DV00000000│940204│        │   59000│已作廢│
└──┴─────┴───┴────┴────┴───┘
附表三：
┌──┬───────┬────────────┬──┐
│編號│  日      期  │   商   品   名   稱    │數量│
├──┼───────┼────────────┼──┤
│ １ │ 94年1月27日  │三 星 42 吋 電 漿 電 視 │ 1台│
├──┼───────┼────────────┼──┤
│ ２ │ 94年1月28日  │ 3 G 42 吋 電 漿 電 視  │ 2台│
├──┼───────┼────────────┼──┤
│ ３ │ 94年2月23日  │ 3 G 42 吋 電 漿 電 視  │10台│
├──┼───────┼────────────┼──┤
│ ４ │ 94年3月2日   │三 星 42 吋 電 漿 電 視 │ 1台│
├──┼───────┼────────────┼──┤
│ ５ │ 94年3月14日  │國際牌 32吋 液 晶 電 視 │ 1台│
├──┼───────┼────────────┼──┤
│ 6. │ 94年3月31日  │ 3 G 42 吋 電 漿 電 視  │ 1台│
├──┼───────┼────────────┼──┤
│ ７ │ 94年4月4日   │三 星 42 吋 電 漿 電 視 │ 1台│
└──┴───────┴────────────┴──┘
附表四：登載不實之配送單
┌──┬────┬────┬────┬────────┬────┬───┐
│編號│單上編號│填單日期│送貨日期│訂購人（收貨人）│統計金額│填單人│
├──┼────┼────┼────┼────────┼────┼───┤
│ １ │ 002302 │94/02/06│94/02/06│     余先生     │  132000│丙○○│
├──┼────┼────┼────┼────────┼────┼───┤
│ ２ │ 002317 │94/02/08│94/02/20│     李先生     │   95000│丙○○│
├──┼────┼────┼────┼────────┼────┼───┤
│ ３ │ 002409 │94/02/21│94/02/21│                │   65000│丙○○│
├──┼────┼────┼────┼────────┼────┼───┤
│ ４ │ 002693 │94/04/07│94      │     乙○○     │   90000│丙○○│
└──┴────┴────┴────┴────────┴────┴───┘
附表五：登載不實之發票
┌─────┬───┬────┬────┬───┐
│ 發票號碼 │日  期│買 受 人│發票金額│ 備註 │
│          │      │        │ （元） │      │
├─────┼───┼────┼────┼───┤
│DV00000000│940206│        │  132000│已作廢│
└─────┴───┴────┴────┴───┘
附表六：
┌──┬───────┬───┬──┬────┬───┐
│編號│品名          │單價  │台數│總價    │備註  │
├──┼───────┼───┼──┼────┼───┤
│ １ │國際牌電視    │45000 │1   │45000   │      │
│    │TC-27MTF      │      │    │        │      │
├──┼───────┼───┼──┼────┼───┤
│ ２ │歌林紫外線烘碗│3500  │1   │3500    │      │
│    │機TK-3905     │      │    │        │      │
├──┼───────┼───┼──┼────┼───┤
│ ３ │台灣樂金電視  │53910 │1   │53910   │      │
│    │RM-32LZ50     │      │    │        │      │
├──┼───────┼───┼──┼────┼───┤
│ 4. │國齊牌電視    │4300  │1   │4300    │      │
│    │LG-32E        │      │    │        │      │
├──┼───────┼───┼──┼────┼───┤
│ 5. │新禾牌電視    │20200 │1   │20200   │      │
│    │N-3201        │      │    │        │      │
├──┼───────┼───┼──┼────┼───┤
│ ６ │臺灣三洋電視  │4900  │4   │19600   │      │
│    │ST-21BT5      │      │    │        │      │
├──┼───────┼───┼──┼────┼───┤
│ ７ │臺松數位相機  │14920 │15  │223800  │      │
│    │DMC-FX7PP-K   │      │    │        │      │
├──┼───────┼───┼──┼────┼───┤
│ ８ │臺松攝影機    │35000 │4   │140000  │      │
│    │PV-GS200PP-S  │      │    │        │      │
├──┼───────┼───┼──┼────┼───┤
│ ９ │聲寶電視      │5300  │3   │15900   │      │
│    │RSC-21FD1（R）│      │    │        │      │
├──┼───────┼───┼──┼────┼───┤
│ １０ │聲寶DVD       │1790  │5   │8950    │      │
│    │DVB-V33       │      │    │        │      │
├──┼───────┼───┼──┼────┼───┤
│  │新力數位相機  │33075 │3   │99225   │      │
│    │DCR-PC350/S   │      │    │        │      │
├──┼───────┼───┼──┼────┼───┤
│  │新力數位相機  │17346 │5   │86730   │      │
│    │DSC-M1        │      │    │        │      │
├──┼───────┼───┼──┼────┼───┤
│  │新力數位相機  │12369 │2   │24738   │      │
│    │DSC-T33/N     │      │    │        │      │
├──┼───────┼───┼──┼────┼───┤
│  │新力數位相機  │14658 │3   │43974   │      │
│    │DSC-P200      │      │    │        │      │
├──┼───────┼───┼──┼────┼───┤
│  │新力數位相機  │22365 │1   │22365   │      │
│    │DCR-HC42      │      │    │        │      │
├──┼───────┼───┼──┼────┼───┤
│  │新力數位相機  │10983 │1   │10983   │      │
│    │DSC-W5/B      │      │    │        │      │
└──┴───────┴───┴──┴────┴───┘


司法院資訊處製作；財團法人民間司法改革基金會備份。
